臺灣臺北地方法院刑事判決
110年度審原訴字第66號
公  訴  人  臺灣臺北地方檢察署檢察官
被      告  王文華



指定辯護人  沈芳萍（本院公設辯護人）
上列被告因違反廢棄物清理法案件，經檢察官提起公訴（110年
度偵字第20069號），因被告於本院準備程序中，就被訴事實為
有罪之陳述，經告知簡式審判程序意旨，並聽取檢察官、被告及
其辯護人之意見後，由本院合議庭裁定由受命法官獨任依簡式審
判程序審理，判決如下：
    主      文
王文華未依廢棄物清理法第四十一條第一項規定領有廢棄物清除
、處理許可文件，從事廢棄物清除、處理，處有期徒刑柒月。
未扣案之犯罪所得新臺幣參仟元沒收，於全部或一部不能沒收或
不宜執行沒收時，追徵其價額。 
    事實及理由
一、本案被告王文華所犯係死刑、無期徒刑、最輕本刑為3年以
    上有期徒刑以外之罪，且非高等法院管轄第一審案件之罪，
    其於本院準備程序中就被訴事實為有罪之陳述，由本院合議
    庭依刑事訴訟法第273條之1第1項規定，裁定由受命法官獨
    任以簡式審判程序加以審理，且依同法第273條之2、第159 
    條第2項規定，不適用傳聞法則有關限制證據能力之相關規
    定；另依同法第310條之2準用同法第454條之規定，得製作
    略式判決書，如認定之犯罪事實、證據及應適用之法條，與
    起訴書之記載相同者，得引用之，合先敘明。
二、本案犯罪事實及證據，除證據部分另補充增列「被告王文華
    於本院準備程序中及審理時之自白（見本院卷第65頁、第72
    至73頁、第74頁）」外，其餘犯罪事實及證據均引用檢察官
    起訴書之記載（如附件）。
三、論罪科刑之依據：
　㈠按廢棄物清理法所稱之廢棄物，分為一般廢棄物及事業廢棄
    物2類；建築廢棄物，屬於事業廢棄物之範圍。而工程施工
    建造、建築拆除、裝修工程及整地刨除所產生之事業廢棄物
    ，固屬內政部於民國102年6月17日修正公布之「營建事業廢
    棄物再利用種類及管理方式」編號7所規定之「營建混合物
    」；然依其規定，須經具備法定資格（編號7第3點）及具廢
    棄物分類設備或能力之再利用機構，將產生之營建事業廢棄
    物加以分類（編號7第4點），經分類作業後，屬營建剩餘土
    石方部分依「營建剩餘土石方處理方案」處理；屬內政部公
    告之一般事業廢棄物再利用種類部分，依公告之管理方式辦
    理；至其他非屬營建剩餘土石方，亦非屬公告可再利用部分
    ，應依廢棄物清理法規定清除處理或再利用，送往合法掩埋
    場、焚化廠、合法廢棄物代處理機構或再利用事業機構（編
    號7第5點）。亦即，僅在分類後，依相關規定處理可作為資
    源利用者，始非屬於廢棄物，倘若未經分類，即非屬「營建
    剩餘土石方」或「一般事業廢棄物再利用種類」，自仍應依
    廢棄物清理法之規定清除、處理或再利用。又廢棄物之運輸
    屬「清除行為」，廢棄物之傾倒則屬「處理行為」（最高法
    院106年度台上字第3834號判決意旨可資參照）。
　㈡又廢棄物清理法第46條第4款所規定之犯罪構成要件行為，計
    有「貯存」、「清除」及「處理」三者，「貯存」指事業廢
    棄物於清除、處理前，放置於特定地點或貯存容器、設施內
    之行為，「清除」指事業廢棄物之收集、運輸行為，「處理
    」指下列行為：1、中間處理：指事業廢棄物在最終處置或
    再利用前，以物理、化學、生物、「熱處理」或其他處理方
    法，改變其物理、化學、生物特性或成分，達成分離、減積
    、去毒、固化或穩定之行為。2、最終處置：指衛生掩埋、
    封閉掩埋、安定掩埋或海洋棄置事業廢棄物之行為。3、再
    利用：指事業產生之事業廢棄物自行、販賣、轉讓或委託做
    為原料、材料、燃料、填土或其他經中央目的事業主管機關
    認定之用途行為，並應符合其規定者，事業廢棄物貯存清除
    處理方法及設施標準第2條第1 、2 、3款定有明文。再觀之
    該處理方法及設施標準之相關規定，該所謂之「清除」、「
    處理」，係指「符合」法令規定所為之處置行為（最高法院
    110年度台上字第2198號判決意旨可資參照）。
　㈢經查，新北市政府環保局於109年12月17日至新北市○○區○○路
    0號旁道路（下稱本案道路），發現現場堆置營建混合物（
    石板碎塊、磚塊），且該營建混合物未經分類，而係夾雜廢
    家具、塑膠籃、安全帽等一般垃圾廢棄物一節，有新北市政
    府環境保護局109年12月28日新北環稽字第1092484153號函
    暨其檢附之稽查照片在卷為憑（見偵字卷第29至37頁），按
    上說明，本案廢棄物即非屬營建剩餘土石，此外，復無證據
    證明上開廢棄物具有毒性、危險性，且其濃度或數量足以影
    響人體健康或污染環境，當屬一般事業廢棄物。又被告未領
    有廢棄物清除、處理許可文件，而載運上開一般事業廢棄物
    至本案道路，即已該當於「清除」廢棄物之構成要件；而將
    上開一般事業廢棄物傾倒於該處不予處理，已合致「處理」
    之要件。是核被告所為，係犯廢棄物清理法第46條第4款前
    段之未依廢棄物清理法第41條第1項規定領有廢棄物清除、
    處理許可文件，從事廢棄物清除、處理罪。
　㈣公訴意旨認被告所為僅係犯廢棄物清理法第46條第4款前段之
    未領有廢棄物清除許可文件而從事廢棄物清除罪嫌云云，起
    訴罪名容有未洽，惟因所引據之起訴法條與本院適用法條之
    條、項、款均屬相同，故毋庸變更起訴法條，併此敘明。
  ㈤累犯部分：
 　1、按刑法第47條第1項關於累犯加重之規定，係不分情節，
      基於累犯者有其特別惡性及對刑罰反應力薄弱等立法理由
      ，一律加重最低本刑，於不符合刑法第59條所定要件之情
      形下，致生行為人所受之刑罰超過其所應負擔罪責之個案
      ，其人身自由因此遭受過苛之侵害部分，對人民受憲法第
      8條保障之人身自由所為限制，不符憲法罪刑相當原則，
      牴觸憲法第23條比例原則。於此範圍內，有關機關應自本
      解釋公布之日起2年內，依本解釋意旨修正之。於修正前
      ，為避免發生上述罪刑不相當之情形，法院就該個案應依
      本解釋意旨，裁量是否加重最低本刑（司法院釋字第775
      號解釋意旨參照）。亦即，刑法第47條第1項規定之「應
      」加重最低本刑（即法定本刑加重），於修法完成前，應
      暫時調整為由法院「得」加重最低本刑（即法官裁量加重
      ），法院於量刑裁量時即應具體審酌前案（故意或過失）
      徒刑之執行完畢情形（有無入監執行完畢、是否易科罰金
      或易服社會勞動而視為執行完畢）、5年以內（5年之初期
      、中期、末期）、再犯後罪（是否同一罪質、重罪或輕罪
      ）等，綜合判斷累犯個案有無因加重本刑致生行為人所受
      的刑罰超過其所應負擔罪責的情形（司法院釋字第775號
      解釋林俊益大法官及蔡炯燉大法官協同意見書意旨可資參
      照）。　
 　2、經查，被告前因施用第二級毒品案件，經臺灣新北地方法
      院以107年度簡字第2507號判決判處有期徒刑4月確定，入
      監執行後，於108年3月8日執行完畢一節，有臺灣高等法
      院被告前案紀錄表在卷可稽。是其於有期徒刑執行完畢以
      後，5年以內，因故意再犯本案有期徒刑以上之罪，為累
      犯。然揆諸前揭解釋意旨，仍應於個案量刑裁量時具體審
      認被告有無特別惡性及對刑罰反應力薄弱之情，而斟酌是
      否應依刑法第47條第1項規定，加重其刑。　
 　3、本院審酌被告前案之毒品案件與本案所犯之罪，其犯罪類
      型及法益種類，均屬有別，罪質亦互異，尚難以被告於前
      案執畢後5年內再犯本案犯行，即認其有特別惡性及對刑
      罰反應力薄弱之情。是認本案尚無應依刑法第47條第1項
      規定加重其刑，方符罪刑相當。　
  ㈥刑法第59條之適用：
 　1、按刑法第59條規定：「犯罪之情狀顯可憫恕，認科以最低
      度刑仍嫌過重者，得酌量減輕其刑。」於適用時，應就犯
      罪一切情狀予以全盤考量，審酌其犯罪有無可憫恕之事由
      ，亦即有無特殊之原因與環境，在客觀上足以引起一般同
      情，以及宣告法定最低度刑是否猶嫌過重等情，以為判斷
      （最高法院97年度台上字第4319號判決意旨可資參照）。
      又廢棄物清理法第46條第4款前段之未依第41條第1項規定
      領有廢棄物清除、處理許可文件，從事廢棄物清除、處理
      罪，其法定刑為「1年以上5年以下有期徒刑，得併科新臺
      幣（下同）1千5百萬元以下罰金」，然同為非法清理廢棄
      物犯行之人，其素行、原因動機不一，犯罪情節未必盡同
      ，所造成危害社會之程度自屬有異，法律科處此類犯罪，
      所設之法定最低本刑卻同為「1年以上有期徒刑」，不可
      謂不重。於此情形，自非不可依客觀之犯行與主觀之惡性
      二者加以考量其情狀，是否有可憫恕之處，俾適用刑法第
      59條規定酌量減輕其刑，期使個案間之量刑符合罪刑相當
      原則及比例、平等原則。
 　2、經查，被告於警詢、本院準備程序中及審理時均坦承犯行
      ，且其僅於109年11月29日當日載運1車次傾倒一般事業廢
      棄物，數量尚非巨大，與非法堆置足以污染環境衛生之巨
      量一般廢棄物，抑或具有毒性、危險性且濃度或數量足以
      影響人體健康或污染環境之有害事業廢棄物相較，對環境
      污染之危害性顯較輕微，亦未因此獲有高額報酬或利潤，
      故廢棄物清理法第46條最低法定刑為有期徒刑1年以上，
      衡量被告上開犯罪情節，縱量處最低本刑有期徒刑1年，
      猶有情輕法重之憾，爰依刑法第59條規定，予以酌減其刑
      。
　㈦爰以行為人之責任為基礎，審酌被告有毒品之前科紀錄，此
    有臺灣高等法院被告前案紀錄表在卷可稽，素行非佳。其未
    依規定取得廢棄物清除、處理許可文件，即從事廢棄物清除
    、處理業務，影響環境衛生，危害國民身心健康，並妨害環
    境保護主管機關對於廢棄物之監督管理，所為應予非難；惟
    念其犯後坦承犯行，態度尚可；併審酌被告自述高職肄業之
    智識程度、擔任旅館維修、月薪3萬元、未婚、無子女、需
    扶養雙親之家庭生活經濟狀況（見本院卷第75至76頁），暨
    其犯罪之動機、目的及手段、所生危害等一切情狀，爰量處
    如主文所示之刑，以示懲儆。
四、沒收部分：被告於警詢中供稱：載運營建混合物之委託費用
    ，好像約3,000元或4,000元等語（見偵字卷第9頁），則因
    無積極證據足資證明被告犯行之犯罪所得為何，爰依刑法第
    38條之2第1項前段規定，以最有利於被告之方式，估算被告
    犯罪所得為3,000元。上開報酬雖未扣案，然屬被告之犯罪
    所得，復無過苛調節條款之適用餘地（刑法第38條之2第2項
    參照），自應依刑法第38條之1第1項前段、第3項規定沒收
    ，並於全部或一部不能沒收或不宜執行沒收時，追徵其價額
    。
據上論斷，應依刑事訴訟法第273條之1第1項、第310條之2、第4
54條第2項、第299條第1項前段，廢棄物清理法第46條第4款前段
，刑法第11條前段、第59條、第38條之1第1項前段、第3項，刑
法施行法第1條之1第1項，判決如主文。
本案經檢察官陳鴻濤提起公訴，檢察官劉文婷到庭執行職務。
中　　華　　民　　國　　110 　年　　11　　月　　15　　日
　　　　　　　　　刑事第二十二庭  法　官　葉詩佳
上正本證明與原本無異。
如不服本判決應於收受送達後20日內向本院提出上訴書狀，並應
敘述具體理由；其未敘述上訴理由者，應於上訴期間屆滿後20日
內向本院補提理由書（均須按他造當事人之人數附繕本）「切勿
逕送上級法院」。因疫情而遲誤不變期間，得向法院聲請回復原
狀。
                                  書記官  巫佳蒨
中　　華　　民　　國　　110 　年　　11　　月　　15　　日
附錄本案論罪科刑法條全文：
廢棄物清理法第46條
有下列情形之一者，處1年以上5年以下有期徒刑，得併科新臺幣
1千5百萬元以下罰金：
一、任意棄置有害事業廢棄物。
二、事業負責人或相關人員未依本法規定之方式貯存、清除、處
    理或再利用廢棄物，致污染環境。
三、未經主管機關許可，提供土地回填、堆置廢棄物。
四、未依第41條第1項規定領有廢棄物清除、處理許可文件，從
    事廢棄物貯存、清除、處理，或未依廢棄物清除、處理許可
    文件內容貯存、清除、處理廢棄物。
五、執行機關之人員委託未取得許可文件之業者，清除、處理一
    般廢棄物者；或明知受託人非法清除、處理而仍委託。
六、公民營廢棄物處理機構負責人或相關人員、或執行機關之人
    員未處理廢棄物，開具虛偽證明。
附件：
臺灣臺北地方檢察署檢察官起訴書
                                    110年度偵字第20069號
　　被　　　告　王文華　男　42歲（民國00年00月00日生）
　　　　　　　　　　　　住臺北市○○區○○路0段000巷00弄                        00號2樓
　　　　　　　　　　　　國民身分證統一編號：Z000000000號
上列被告因違反廢棄物清理法案件，業經偵查終結，認應該提起
公訴，茲將犯罪事實及證據並所犯法條分敘如下：
    　　　　犯罪事實
一、王文華前於民國107年間因施用毒品案件，經臺灣新北地方
    法院107年度簡字第2507號判決月確定，於108年3月8日執行
    完畢出監，猶不知悔改，明知從事廢棄物清除業務者，應向
    直轄市、縣(市)主管機關或中央主管機關委託之機關申請核
    發公民營廢棄物清除處理機構許可文件後，始得受託清除廢
    棄物業務，竟未依規定領有廢棄物處理許可文件，於109年1
    1月29日之前某日，基於非法清除廢棄物之犯意，上網找尋
    不詳之人委託，以新臺幣(下同)3,000元至4,000元之代價，
    於109年11月29日下午某時許，駕駛車牌號碼0000-00號自用
    小貨車自新北市樹林區某處載運營建混合物（含水泥塊）、
    廢家具、一般垃圾（含塑膠籃、安全帽）等廢棄物，於同日
    17時10分許，將前開廢棄物載運至新北市石碇區大崙路5號
    旁公路旁，見四下無人，隨將載運之廢棄物悉數丟棄在路旁
    之樹林草叢間，旋即離開現場。嗣為警循線查獲。
二、案經新北市政府警察局新店分局報告偵辦。
    　　　　證據並所犯法條
一、證據清單：
編號 證據名稱 待證事實 1 被告王文華於警詢時之自白 ⑴證明被告並未取得廢棄物清除許可文件之事實。 ⑵證明被告駕駛前開車輛將營建廢棄物載運至上址丟棄事實。 2 新北市政府環境保護局109年12月28日新北環稽字第1092484153號函、現場監視器畫面暨翻拍照片及現場照片、車輛詳細資料報表等 全部犯罪事實。                
二、核被告所為，涉犯廢棄物清理法第46條第4款前段之未領有
    廢棄物清除許可文件而從事廢棄物清除罪嫌。又被告前有如
    犯罪事實欄所載之論罪科刑及執行情形，且於109年10月間
    ，因類此違反廢棄物清理法之案件，業經臺灣新北地方檢察
    署檢察官以110年度偵緝字第1134號案件提起公訴，現由臺
    灣新北地方法院審理中，顯見其有多次任意處理廢棄物造成
    環境污染之行為，惡性難謂輕微，有刑案資料查註紀錄表附
    卷可憑，其於有期徒刑執行完畢後5年以內故意再犯本件有
    期徒刑以上之罪，為累犯，請參照大法官第775號解釋意旨
    ，審酌予以依刑法第47條第1項規定加重其刑。
三、依刑事訴訟法第251條第1項提起公訴。
　　此　致
臺灣臺北地方法院
中　　華　　民　　國　 110　　年　　8 　　月　　18　　日
　　　　　　　　　　　　　　　檢　察　官　陳鴻濤
本件正本證明與原本無異
中　　華　　民　　國　 110　　年　　9 　　月　　1 　　日
　                          　書記官    洪珮婷　

附錄本案所犯法條全文 
廢棄物清理法第46條
有下列情形之一者，處 1 年以上 5 年以下有期徒刑，得併科新
臺幣 1 千 5 百萬元以下罰金：
一、任意棄置有害事業廢棄物。
二、事業負責人或相關人員未依本法規定之方式貯存、清除、處
    理或再利用廢棄物，致污染環境。
三、未經主管機關許可，提供土地回填、堆置廢棄物。
四、未依第 41 條第 1 項規定領有廢棄物清除、處理許可文件
    ，從事廢棄物貯存、清除、處理，或未依廢棄物清除、處理
    許可文件內容貯存、清除、處理廢棄物。
五、執行機關之人員委託未取得許可文件之業者，清除、處理一
    般廢棄物者；或明知受託人非法清除、處理而仍委託。
六、公民營廢棄物處理機構負責人或相關人員、或執行機關之人
    員未處理廢棄物，開具虛偽證明。